臺灣板橋地方法院刑事判決　　　　　　　　　　　　　　九十年度訴字第一八九號
　　公　訴　人　臺灣板橋地方法院檢察署檢察官
　　被　　　告　有志貨運交通有限公司
　　兼右代表人
　　被　　　告　己○○
　　　　　　　　蓬達貨運有限公司
　　兼右代表人
　　被　　　告　丁○○
　　右一被告
　　選任辯護人　連銀山律師
右列被告因政府採購法案件，經檢察官提起公訴 (八十九年度偵字第一九○五三號、
八十九年度偵字第二二九九九號)，本院判決如左：
    主  文
己○○連續行使偽造私文書，足以生損害於他人，處有期徒刑陸月，如易科罰金，以
佰元折算壹日。如附表三所示之書狀均沒收。
有志貨運交通有限公司無罪。
蓬達貨運有限公司及丁○○均無罪。
    事  實
一、緣台灣省菸酒公賣局板橋分局（以下簡稱公賣局板橋分局）下轄板橋、華江、中
    和、永和、新店、三峽、三重、蘆洲、新莊、淡水等十個配銷處，每二年辦理一
    次將轄屬配銷處之菸酒運輸轉送至零售商之採購招標，均係以配銷處為單位辦理
    招標。八十八年九月間，公賣局板橋分局在辦理八十九年、九十年菸酒運輸招標
    時，經公賣局板橋分局各課室及十個配銷處主管會議決議，為配合業務需要及降
    低運輸成本，八十九、九十年菸酒運輸招標分為甲、乙二線招標，甲線（含板橋
    、華江、中和、永和、新店、三峽等六個配銷處）招標金額為新台幣（下同）五
    千五百一十九萬四千元，乙線（含三重、蘆洲、新莊、淡水等四個配銷處）招標
    金額為五千零一十九萬元，總計為一億零五百三十八萬元。公賣局板橋分局依據
    菸酒公賣局總局頒發之範本制定招標公告及須知，其規定為：(1)、公司或行號領
    有登記運輸業務項目之營利事業登記證。(2)、資本額在八百萬元以上。(3)、投標
    廠商甲線需備有二十五輛車，總噸位九十五公噸以上；乙線需備有二十一輛車，
    總噸位八十九公噸以上。(4)、已參加其他（菸酒公賣局）分局配銷處運輸招標得
    標之車輛不得參與競標。(5)﹑投標廠商每月營業額需在一百八十萬元以上，新成
    立之公司不受此款限制。(6)、甲線押標金為五十萬元，乙線押標金為三十七萬元
    。(7)、採單價決標，而資格標與價格標一次投標，分段開標，先審核資格通過後
    ，才可參與價格標。(8)、開標時投標人可委託代表人參加。(9)、投標人有二家以
    上公司行號者，僅准予一家參加投標。(10)、得標廠商應於七日內簽約，否則沒收
    押標金。
二、己○○係有志交通貨運有限公司（以下簡稱有志公司）負責人，原係承作公賣局
    板橋分局三重、新莊配銷處八十七、八十八年菸酒運輸工作，有意再承作公賣局
    板橋分局辦理之八十九年、九十年菸酒運輸招標，惟有志公司僅有車輛八輛左右
    ，不具前述廠商投標資格而無法參與投標，故己○○向合發物流有限公司（下稱
    合發公司，掛名之代表人為壬○○）之實際負責人辛○○及威力汽車貨運公司（
    以下簡稱威力公司）代表人丑○○二人借牌參與投標，己○○則以借牌之合發物
    流公司及威力公司投標，分別參加甲線、乙線之投標。公賣局板橋分局於八十八
    年十二月二十日辦理乙線第二次招標，己○○以借牌之威力公司、蓬達公司（代
    表人為丁○○）、二重公司三家公司參與競標，經開標三家廠商報價均高於底價
    ，經減價比價後，二重公司以四元單價得標。嗣因己○○知悉二重公司得標乙線
    菸酒運輸案之車輛與臺灣省菸酒公賣局台北分局（以下簡稱台北分局）辦理之菸
    酒運輸得標之車輛重複，違反前述招標公告之規定，竟基於偽造文書之概括犯意
    ，於八十八年十二月二十一日，未經合發公司同意，擅自偽造合發公司之名義，
    書寫申請書，及於八十九年一月十七日未經威力公司同意，擅自偽造威力公司名
    義，書寫異議書向公賣局板橋分局，持之以行使，檢舉二重公司，違反前述招標
    公告之規定，應取消二重公司得標資格，應由威力公司（己○○借牌）和蓬達公
    司（代表人丁○○）依政府採購法之規定，取得議價而得標。公賣局板橋分局在
    接獲檢舉後，查證二重公司投標乙線之車輛與台北分局菸酒運輸案得標車輛確有
    部份重複之情事，與招標規定不符，經陳報總局後奉指示，原得標廠商二重公司
    撤銷得標資格，其押標金無息發還，無停權處分，後續事宜另依政府採購法之相
    關規定辦理。故公賣局板橋分局即依總局指示通知威力公司及蓬達公司於八十九
    年二月二日辦理議價，惟行政院公共工程委員會於八十九年一月二十九日傳真指
    示公賣局板橋分局辦理之甲、乙二線菸酒運輸招標公告中關於廠商資格限制不符
    政府採購法之規定，故公賣局板橋分局依指示亦暫停乙線之開標。己○○眼見花
    下心血借牌即將得標承作，卻遭行政院公共工程委員會及板橋分局暫停開標，竟
    承先前偽造文書之概括犯意，分別於如附表三所示之時間，未經威力公司、合發
    公司同意，偽造威力公司、合發公司之名義，分別書寫申請書、陳情書、異議書
    ，持之以行使，分別向菸酒公賣局、板橋分局及行政院公共工程委員會提出陳情
    及異議，足以生損害於合發公司、威力公司，要求公賣局板橋分局繼續辦理乙線
    招標應由威力公司及蓬達公司議價決標，以遂行其得標承作之目的。惟因合發物
    流公司、威力公司、蓬達公司之陳情書函內容及筆跡雷同，通訊地址均為台北郵
    政七七─四四號信箱，經行政院公共工程委員會認定三家公司，疑涉有觸犯政府
    採購法第八十七條之罪或足以影響採購公正之違法或不當行為嗣於八十九年九月
    一日，經檢察官指揮法務部調查局臺北縣調查站人員持搜票，在臺北市○○街四
    十一巷七號之有志公司處，扣得如附表一所示之物、在臺北市○○街二十七號二
    樓之蓬達公司處，扣得如附表二所示之物，始查知上情（違反政府採購法部分詳
    後述）。
三、案經法務部調查局台北縣調查站移送及臺灣板橋地方法院檢察署檢察官自動檢舉
    偵查起訴。
    理  由
壹、偽造文書有罪部分（被告己○○偽造合發公司、威力公司之書狀部分）：
一、訊據被告己○○矢口否認右揭事實，辯稱：合發公司及威力公司均同意借牌，並
    交付該二家公司之大小印章，自屬同意其書寫書狀向主管單位異議及陳情，且威
    力公司之代表人丑○○收受公共工程委員會之函文，尚轉寄予伊收受，自認威力
    公司有同意伊書寫書狀，伊並未偽造文書云云。然查：
（一）證人即合發公司之實際負責人辛○○於法務部調查局證稱：被告己○○連續冒
      用合發公司名義，向公賣局板橋分局提出陳情、異議之事，伊完全不知情等語
      （參見八十九年度他字第七五○號＜以下簡稱七五○號卷＞偵查卷第九三頁）
      。準此，證人辛○○雖同意被告己○○以合發公司名義參與投標，但並未同意
      被告以其公司名義書寫書狀至明。從而，被告己○○辯稱已得到證人辛○○之
      同意乙節，不足採信。
（二）證人即威力公司負責人丑○○於法務部調查局及偵查中證稱：伊接獲行政院公
      共工程委員會函覆威力公司競標板橋分局乙線菸酒運輸招標之陳情文書，始知
      被告己○○以威力公司名義陳情，且二重公司亦曾向伊查詢威力公司投標之事
      ，且伊並曾出面制止被告己○○之上述行為，被告己○○亦當面口頭答應，但
      伊不知道被告己○○未經其同意擅自以威力公司名義抗議陳情，亦未曾見過卷
      附之威力公司具狀之書狀等情（參見七五○號卷第八八頁、本院九十一年一月
      三日訊問筆錄），足證被告己○○上開所辯，係事前已取得證人丑○○之同意
      之語，亦不可採。
（三）並有如附表三所示之威力公司、合發公司具名之書狀在卷可按。
（四）被告己○○空言否認，所辯顯係卸責之詞，不足採信，事證明確，被告犯行堪
      予認定。
二、查被告己○○所為
（一）被告己○○冒用威力公司、合發公司名義書寫書狀，並於書狀偽簽威力公司、
      合發公司署名及盜用威力公司、合發公司之公司大小章，並持之向主管單位聲
      請、異議，核其所為，係犯刑法第二百十六條、第二百十條之行使偽造私文書
      罪。
（二）其偽造威力公司、合發公司署名、盜用威力公司、合發公司之大小章之行為，
      係偽造私文書之部分行為，為偽造私文書罪吸收，不另論罪。又其偽造私文書
      之低度行為復為其後行使偽造私文書之高度行為吸收，應論以行使偽造私文書
      罪。
（三）其先後多次行使偽造文書之行為，時間緊接，犯罪構成要件相同，顯係基於概
      括犯意為之，應依連續犯論以一罪，並依法加重其刑。
（四）又公訴人於犯罪事實欄雖未論述此部份偽造文書之犯行，惟於證據及所犯法條
      欄已載明被告己○○未經辛○○、丑○○同意書寫書狀等之經過有所論述記載
      ，該部分應認為已經起訴，應併予審究。
（五）爰審酌被告之素行、犯罪之動機、目的、手段、智識程度及犯罪否認犯行等一
      切情狀，量處如主文所示之刑。
（六）被告於犯罪行為後，刑法第四十一條已於九十年一月十日修正，並於同年月十
      二日生效，依該條第一項之規定：「犯最重本刑為五年以下有期徒刑以下之刑
      之罪，而受六個月以下有期徒刑或拘役之宣告，因身體、教育、職業、家庭之
      關係或其他正當理由，執行顯有困難者，得以一元以上三元以下折算一日（現
      已提高一百倍），易科罰金。但確因不執行所宣告之刑，難收矯正之效，或難
      以維持法秩序者，不在此限」，比較新舊法，以新法有利被告，依刑法第二條
      第一項前段規定，應適用新法即修正後刑法第四十一條第一項之規定，諭知易
      科罰金之折算標準，
（七）被告己○○分別於如附表三所示之時間偽造合發公司、威力公司署名之書狀，
      係被告所有供犯罪所用之物，依刑法第三十八條第一項第二款規定沒收。
貳、被告丁○○、蓬達公司、有志公司被訴違反政府採購法無罪部分及被告己○○被
    訴違反政府採購法、行使偽造私文書部分（偽造來旺公司大小章參予投標）不另
    為無罪之諭知部分；
一、公訴意旨略以：被告己○○係有志公司之代表人，欲參與公賣局板橋分局八十九
    年、九十年菸酒運輸招標，有志公司僅有車輛八輛左右，不具前述廠商投標資格
    而無法參與投標，故己○○向合發公司之實際負責人辛○○及威力公司之負責人
    丑○○等借牌，並與蓬達公司（原係承作淡水配銷處八十七年、八十八年菸酒運
    輸工作）負責人丁○○達成協議，由己○○以借牌之合發公司及威力公司投標，
    而丁○○以蓬達公司配合己○○共同圍標原是二人承作之乙線配銷處菸酒運輸案
    ，己○○如能順利得標，則分配淡水配銷處之路線予丁○○營運。公賣局板橋分
    局於八十八年十一月三十日（起訴書誤載為八十九年十一月三十日）上午十時辦
    理甲線第一次招標（以下簡稱甲線第一次招標），己○○先以借牌之合發公司作
    試探性投標（如合發公司投標甲線未得標，則再參與乙線投標），另有常億交通
    公司、萬有汽車公司等總計三家廠商參與競標，惟合發公司與常億公司皆因未附
    足招標規定之行照數量，資格審未通過，不得參與開標，結果萬有汽車公司以二
    ‧七八元低於底價得標。甲線第一次招標之得標廠商萬有汽車公司未依招標須知
    規定於限期內和板橋分局辦理簽約，公賣局板橋分局依政府採購法之規定沒收押
    標金五十萬元及裁處停權一年之處分。同日下午二時板橋分局辦理乙線第一次招
    標（以下簡稱乙線第一次招標），己○○原規劃以借牌之合發物流公司及威力公
    司，加上丁○○之蓬達公司以提高報價協助共同圍標，但合發物流公司在參與甲
    線投標時即資格審未過，無法再參與乙線投標，故己○○只有以威力公司投標，
    另有二重交通企業有限公司（以下簡稱二重公司）、蓬達公司等總計三家廠商參
    與競標，經開標三家廠商報價均高於底價，經減價比價三次，三家廠商報價仍高
    於底價，故公賣局板橋分局當場宣佈廢標。至於甲線第一次招標因沒收押標金，
    經行政院公共工程委員會告知因沒收押標金需再度辦理招標時，仍以第一次招標
    ，等標期為二十八天之方式辦理，故板橋分局訂於八十九年一月十五日上午再次
    辦理甲線第二次招標（以下簡稱甲線第二次招標），己○○另基於偽造文書之概
    括犯意，偽刻來旺貨運交通公司（以下簡稱來旺公司）章，偽造來旺公司之投標
    單，再冒名郵寄投標持以行使，孰知投標當日來旺公司實際負責人戊○○委託寅
    ○○代表親自投送標單參與競標，惟公賣局板橋分局總務庚○○告知來旺公司已
    郵寄投標，故寅○○未再提送標單，而當日僅有來旺公司一家廠商投標，公賣局
    板橋分局即宣告流標，寅○○即領回該份郵寄之來旺公司標單交予戊○○，經確
    認係偽刻來旺公司章冒名投標。而公賣局板橋分局則再訂於八十九年一月三十一
    日辦理甲線第三次招標，此次己○○則向展興汽車貨運有限公司張德和借牌投標
    ，惟行政院公共工程委員會於八十九年一月二十九日傳真指示板橋分局辦理之菸
    酒運輸招標公告中關於廠商資格限制等不符政府採購法之規定，故板橋分局依指
    示暫停甲線開標。公賣局板橋分局於八十八年十二月二十日辦理乙線第二次招標
    ，己○○仍以借牌之威力公司及丁○○之蓬達公司配合圍標，而二重公司亦參與
    競標，經開標三家廠商報價均高於底價，經減價比價二重公司以四元單價得標。
    惟己○○不甘圍標不成，遂再請丁○○幫忙，由己○○撰稿以威力公司名義，而
    丁○○配合以蓬達公司名義，共同向公賣局板橋分局檢舉二重公司得標乙線菸酒
    運輸案之車輛與臺灣縣菸酒公賣局台北分局（以下簡稱台北分局）辦理之菸酒運
    輸得標之車輛重複，違反前述招標公告之規定，應取消二重公司得標資格，而己○○借牌之威力公司和丁○○之蓬達公司則可依政府採購法之規定，取得議價而
    得標。公賣局板橋分局在接獲檢舉後查察，二重公司投標乙線之車輛與台北分局
    菸酒運輸案得標車輛確有部份重複之情事，與招標規定不符，經陳報總局後奉指
    示，原得標廠商二重公司撤銷得標資格，其押標金無息發還，無停權處分，後續
    事宜另依政府採購法施行細則之規定辦理。故公賣局板橋分局即依總局指示通知
    威力公司及蓬達公司於八十九年二月二日辦理議價，惟行政院公共工程委員會於
    八十九年一月二十九日傳真指示公賣局板橋分局辦理之甲、乙二線菸酒運輸招標
    公告中關於廠商資格限制不符政府採購法之規定，故公賣局板橋分局依指示亦暫
    停乙線之開標。己○○眼見花下心血借牌及委請丁○○協助配合圍標，即將得標
    承作，卻遭行政院公共工程委員會及板橋分局暫停開標，故以借牌之合發公司、
    威力公司名義及丁○○之蓬達公司協助，向菸酒公賣局及行政院公共工程委員會
    提出陳情及異議，要求公賣局板橋分局繼續辦理乙線招標，由威力公司及蓬達公
    司議價決標，以遂行其得標承作之目的。惟合發物流公司、威力公司、蓬達公司
    之陳情書函內容及筆跡雷同，通訊地址均為台北郵政七七－四四號信箱，經行政
    院公共工程委員會認定三家公司疑涉有觸犯政府採購法第八十七條之罪或足以影
    響採購公正之違法或不當行為嗣於八十九年九月一日，經檢察官指揮法務部調查
    局臺北縣調查站人員持搜票，在臺北市○○街四十一巷七號之有志公司處，扣得
    如附表一所示之物、在臺北市○○街二十七號二樓之蓬達公司處，扣得如附表二
    所示之物，始查知上情，因認被告己○○、丁○○二人所為，均係犯政府採購法
    第八十七條第四項之意圖影響決標價格或獲取不當利益，而以合意使廠商不為投
    標或不為價格之競爭罪嫌。被告己○○就偽造來旺公司投標部分，涉有刑法第二
    百十六條、第二百十六條之行使偽造私文書罪嫌；就有志貨運交通有限公司及蓬
    達貨運有限公司部分，應依政府採購法第九十二條規定，科以罰金之刑。
二、按犯罪事實．應依證據認定之，無證據不得推定其犯罪事實，刑事訴訟法第一百
    五十四條定有明文。又認定不利於被告之事實，需依積極證據，苟積極證據不足
    為不利於被告事實之認定時，即應為有利於被告之認定，更不必有何有利之證據
    （最高法院五十六年度臺上字第八０七號判例參照）。且按在訴訟上用以證明事
    實之證據，須於通常一般之人均不致於有所懷疑，而得確信其為真實之程度者，
    始得據以為有罪之認定，倘其證明尚未達到此一程度，而有合理之懷疑性存在，
    致使無從為有罪之確信時，即應為無罪之判決（最高法院七十六年台上字第四九
    八六號判例參照）。
三、本件公訴人認被告己○○、丁○○涉嫌政府採購法第八十七條第四項意圖影響決
    標價格或獲取不當利益之罪嫌。被告己○○涉有刑法第二百十六條、第二百十條
    行使偽造文書等罪嫌，係基於以下各項事證：
（一）被告丁○○於法務部調查局初訊及偵查中均一致供稱：被告己○○之有志公司
      原係承作板橋分局三重、新莊配銷處八十七年、八十八年之菸酒運輸，而伊所
      經營之蓬達公司原係承作淡水配銷處之菸酒運輸，此次公賣局板橋分局將三重
      、新莊、淡水、蘆洲等四個配銷處合併為乙線辦理招標，被告己○○欲承作該
      乙線菸酒運輸案，但被告己○○之有志公司車輛數量及噸位不符招標資格，無
      法參與投標，故向威力公司借牌，並請伊幫忙配合圍標，允諾得標後將原是伊
      之蓬達公司之前所承作的淡水配銷處之菸酒運輸路線繼續交由伊所經營之蓬達
      公司營運，故伊乃同意配合圍標，並在投標時將標單標價提高，協助被告己○○得標承作。惟原承作蘆洲配銷處菸酒運輸之二重公司，雖已得標承作台北分
      局辦理之菸酒運輸案，卻仍參與板橋分局乙線招標。八十八年十一月三十日，
      伊曾配合被告己○○前往投標，但三家報價均高於底價而廢標，八十八年十二
      月二十日第二次開標，伊乃委由被告己○○代為前往投標，結果卻是二重公司
      得標。被告己○○見圍標不成，再請伊幫忙共同檢舉二重公司投標車輛重複，
      經菸酒公賣局認定取消二重公司資格，使得被告己○○借牌之威力公司因而依
      序取得議價資格。惟行政院公共工程委員會以板橋分局甲、乙線菸酒運輸招標
      關於廠商資格限制方面不符﹁政府採購法﹂規定，板橋分局依指示暫停開標。
      被告己○○眼見已可得標承作之乙線菸酒運輸案，遭行政院公共工程委員會及
      公賣局板橋分局暫停開標，又提供陳情書等稿本請伊協助陳情抗議，伊配合被
      告己○○以蓬達公司名義向行政院公共工程委員會及公賣局板橋分局陳情抗議
      等情不諱，核與公賣局板橋分局辦理八十九、九十年菸酒運輸招標資料及八十
      七、八十八年承作廠商資料中所載：蓬達公司確係承作淡水配銷處八十七、八
      十八年之菸酒運輸廠商，且蓬達公司參加八十九、九十年之乙線投標之標價確
      有配合提高，以及八十八年十二月二十日被告丁○○未參加開標，係委由被告
      己○○投標並代領押標金等內容相符，復有上開如附表二所示之物扣案可資佐
      證，足證被告丁○○上開所述之事，應屬可信。
（二）證人即合發物流公司負責人辛○○法務部調查局及偵查中均證稱：因被告己○○和伊是同行，又同是台北市汽車貨運商業同業公會之理監事，被告己○○於
      八十八年十月間，以有志公司不符投標資格為由，向伊借合發物流公司之牌照
      參與投標，伊不好意思拒絕，而借牌讓被告己○○投標，故押標金五十萬元由
      被告己○○自己負責出具。且事後，被告己○○連續冒用合發物流公司名義，
      向公賣局板橋分局提出陳情之事，伊並不知情，因認被告己○○辯稱已得到證
      人辛○○之同意乙節，不足採信。
（三）又證人即威力公司負責人丑○○於法務部調查局及偵查中亦證稱：被告己○○
      以爭取生意為由，向伊借得威力公司證照等資料，伊事前並不知道被告己○○
      是想冒用伊公司之名義，參與公賣局板橋分局菸酒運輸招標之事，是至伊接獲
      行政院公共工程委員會函覆威力公司競標板橋分局乙線菸酒運輸招標之陳情文
      書，始知被告己○○竟偽刻威力公司印鑑投標前述菸酒運輸案，並以威力公司
      名義陳情，且二重公司亦曾向伊查詢威力公司投標之事，且伊並曾出面制止被
      告己○○之上述行為，被告己○○亦當面口頭答應，但伊不知道被告己○○仍
      私下恣意為之等情，足證被告己○○上開所辯，係事前已取得證人丑○○之同
      意之語，亦不足可採。
（四）證人即二重公司負責人丙○○於法務部調查局調查時證稱：被告己○○之有志
      公司原承作三重、新莊配銷處之菸酒運輸，被告丁○○之蓬達公司係承作淡水
      配銷處之菸酒運輸，伊係承作蘆洲配銷處菸酒運輸，此次公賣局板橋分局將四
      個配銷處合併為乙線辦理招標，被告己○○之有志公司不具投標資格，故向威
      力公司借牌及聯合丁○○圍標，但卻由伊得標承作，被告己○○及被告丁○○
      無法再承作三重、新莊、淡水配銷處之菸酒運輸，故被告己○○、丁○○再合
      作檢舉二重公司違反招標規定，致伊得標資格被取消，而由被告己○○依序以
      二重公司得標價承作等情，亦可徵被告己○○、丁○○二人，具有圍標公賣局
      板橋分局八十九年度及九十年度之菸酒運輸招標工程之犯意聯絡及行為之分擔
      。
（五）證人即公賣局板橋分局業務承辦人卯○○、總務庚○○、會計常悅三人於法務
      部調查局調查時均供證稱：公賣局板橋分局於八十八年九月間，在辦理八十九
      、九十年菸酒運輸招標時，經分局各課室主管及十個配銷處主任開會決議，為
      配合業務需要及降低運輸成本，將配銷處菸酒運輸分為甲、乙二線招標，嚴禁
      借牌圍標之違法行為，而公賣局板橋分局在辦理甲、乙線招標過程中，已發現
      參與甲線投標之合發物流公司及乙線之威力公司之代表人均為被告己○○，而
      被告己○○係有志公司負責人，係承作三重、新莊配銷處八十七年、八十八年
      菸酒運輸之廠商，而乙線辦理第二次招標時，蓬達公司並未派代表參加，而係
      由被告己○○代為投標及會後代領押標金，自二重公司得標乙線之次日起，合
      發物流公司、威力公司及蓬達公司即不斷向公賣局板橋分局提出陳情，但三家
      廠商所陳情之內容及筆跡雷同，通訊地址均為台北郵政七七｜四四號信箱，經
      陳報行政院公共工程委員會，行政院公共工程委員會以八十九年二月十九日（
      八九）工程企字第八九００三二七三號函示，該三家公司涉有觸犯政府採購法
      第八十七條之罪或足以影響採購公正之違法或不當行為。故被告己○○向合發
      物流公司、威力公司借牌投標之行為已觸犯政府採購法第一百零一條至一百零
      三條，應送行政院公共工程委員會刊登公報並懲處停權處分。而被告己○○和
      被告丁○○圍標之行為已觸犯政府採購法八十七條之罪則之情，更足證被告己○○、丁○○二人涉嫌共謀圍標公賣局板橋分局八十九、九十年菸酒運輸招標
      犯行，應屬甚明。
（六）證人即來旺公司負責人戊○○及職員寅○○於法務部調查局調查中及偵查均證
      稱：公賣局板橋分局八十九、九十年菸酒運輸招標甲線，於八十八年十一月三
      十日辦理招標時，來旺公司並未投標，八十九年一月十五日公賣局板橋分局再
      次辦理甲線招標，來旺公司委託證人寅○○代表親自至會場投送標單，惟公賣
      局板橋分局總務庚○○告知來旺公司已郵寄標單，故寅○○未再提送標單，但
      當日僅來旺公司一家投標而宣告流標，經證人寅○○領回該份郵寄標單向戊○○查證，確認係被告己○○偽刻來旺公司印鑑冒名投標等情，是被告己○○冒
      用來旺公司之名義，參與公賣局板橋分局八十九、九十年菸酒運輸招標犯行。
（七）證人即展興公司子○○於法務部調查局調查時證稱：伊雖同意被告己○○以展
      興公司名義投標甲線招標，但被告己○○卻未經伊之同意，偽刻展興公司印鑑
      之情，可證辯稱並未偽刻展公司之印鑑之詞，亦無足可信。
（八）此外，並有於八十九年九月一日於有志公司查扣之如附表一所示之物，被告己○○、丁○○二人上開所辯，均顯係事後卸責之詞，無足可採，是被告己○○
      涉嫌偽造文書、及被告己○○、丁○○涉嫌違反政府採購法等不法犯行，堪以
      認定。
四、訊據被告己○○、丁○○二人均矢口否認有何違反政府採購法之犯行，被告己○○矢口否認有何偽造文書之犯行，被告己○○辯稱：伊所有之有志公司所屬車輛
    之數量及公噸數不符合板橋分局辦理之八十九、九十年甲、乙線菸酒運輸招標案
    廠商投標資格，因之前所承作之板橋分局三重、新莊配銷處八十七、八十八年菸
    酒運輸工作即將屆滿，為能再繼續承作板橋分局菸酒運輸工作，故經合發物流公
    司辛○○同意，以合發物流公司名義參與甲線投標，得標後將部分配銷處菸酒運
    輸工作交由有志公司承作，八十八年十一月三十日，由伊出具前妻盧姿璇台北銀
    行福港分行二五四三七甲存帳戶之五十萬元支票作為合發物流公司之甲線押標金
    ，因合發物流公司車籍資料不足，在資格審時被剔除，而得標之萬有公司因未簽
    約而重新辦理招標。公賣局板橋分局原訂於八十九年一月三十一日，再辦理甲線
    招標，伊即事前已徵得展興公司負責人子○○之同意投標，惟行政院公共工程委
    員會以該菸酒運輸招標案關於廠商資格限制不符政府採購法規定，公賣局板橋分
    局決定暫停開標。亦經威力公司負責人丑○○同意，以威力公司名義參與乙線第
    一次投標，八十八年十一月三十日下午二時，出具前述盧姿璇甲存帳戶支票三十
    七萬元作為乙線之押標金，另有蓬達、二重公司投標，因三家報價均高於底價而
    流標。八十八年十二月二十日乙線第二次招標，結果由二重公司得標，伊檢舉二
    重公司得標車輛和台北分局得標重複，經公賣局板橋分局認定取消二重公司得標
    資格，轉由威力及蓬達公司依序取得議價資格。惟行政院公共工程委員會亦以該
    招標案廠商資格限制不符政府採購法規定，公賣局板橋分局依指示暫停開標，伊
    為爭取得標權益，故以合發物流及威力公司名義提出陳情，否認有請丁○○協助
    配合圍標之情事，且伊是分別向合發物流公司借牌參加甲線第一次投標，向展興
    公司借牌參加乙線第三次投標，向威力公司借牌參加乙線第一次投標，所借牌之
    公司均僅一家公司，不可能圍標云云。被告丁○○則辯稱：伊並無幫助被告己○○得標之意思，參加乙線第一次、第二次招標之押標金三十七萬元，均係由自行
    支付，並提出台北銀行劍潭分行之支票二紙，當時參加乙線第一次、第二次招標
    時，均有三家公司競標，當時均有二重公司參加競標，不可能圍標，果若伊亦在
    使被告己○○借牌之威力公司得標，大可退出投標，無須參加競標，而由威力公
    司、二重公司競標即可，然乙線第二次開標後，因標金高於底價，尚由二重公司
    、被告己○○代表之威力公司、蓬達公司三家競標比價，足認伊確有自行投標之
    意思，伊當時在調查局接受訊問，調查局人員一再要求其配合調查局偵辦被告己○○，並遭受調查局人員言詞恐嚇，係於調查局所為之自白，並非出於任意性，
    伊上開於調查局之自白，亦為被告己○○所否認，而以當時參加之競標價格，並
    無故意提高價錢之情形，伊於調查局所為之自白，顯與事實不符，不能採為證據
    等語。
五、經查：
（一）違反政府採購法部分：
  (一)同案被告丁○○於調查局訊問時供述：「事實上己○○當時向威力公司借牌競標
    ，目的就是要得標，他也告訴我有此意圖，希望我能夠幫忙，所以我再寫蓬達公
    司之標單時即把標價寫的比較高，讓己○○有機會得標」（參見七五○號卷第一
    ０八頁背面），然被告丁○○於本院審理時辯稱：並未配合被告己○○圍標，亦
    無故意提高價錢之情形等語，並具狀辯稱：伊並無幫助被告己○○得標之意思，
    參加乙線第一次、第二次招標之押標金三十七萬元，均係由自行支付，並提出台
    北銀行劍潭分行之支票二紙，當時參加乙線第一次、第二次招標時，各有三家公
    司競標，均有二重公司參加競標，不可能圍標，果若伊亦在使被告己○○借牌之
    威力公司得標，大可退出投標，無須參加競標，而由威力公司、二重公司競標即
    可，然乙線第二次開標後，因標金高於底價，尚由二重公司、被告己○○代表之
    威力公司、蓬達公司三家競標比價，足認伊確有自行投標之意思，伊當時在調查
    局接受訊問，調查局人員一再要求其配合調查局偵辦被告己○○，並遭受調查局
    人員言詞恐嚇，於調查局所為之自白，並非出於任意性，且伊上開於調查局之自
    白，亦為被告己○○所否認，而當時參加之競標價格，並無故意提高價錢之情形
    ，伊於調查局所為之自白，顯與事實不符，不能採為證據等語。被告丁○○參加
    乙線第一次及第二次之投標之押標金均係自行支付，並有被告於本院於九十年四
    月二十六日提出之銀行支票在卷可按。準此，同案被告丁○○之供述，前後不一
    ，自不得據此採為認定被告丁○○、己○○二人有罪之證據。
  (二)證人即法務部調查局調查員癸○○於本院審理時證述：被告丁○○筆錄上所言底
    價較高，係以八十九年乙線第二次競標三家公司比價結果，蓬達公司底價較高等
    語（本院九十一年三月二十八日訊問筆錄）。至於證人即公賣局板橋分局股長卯
    ○○於本院審理時證述：「因為一次合約定兩年，如果底價與得標價差一元，會
    相差二四○萬元，我認為與底價差一元有偏高之現象．．．因為計算打數方式零
    點三公升，以兩打作為一打計算，所以底價是四元左右．．．其他配銷處的得標
    金額約在三點八元至四元中間」等語（本院九十一年二月二十日訊問筆錄），再
    參以乙線第一次、第二次投標紀錄（第七五○號卷第十三頁、第十四頁、及附於
    本院九十年六月二十八日訊問筆錄之後），顯示乙線第一次投標，蓬達公司、威
    力公司、二重公司分別出標價為六．五元、五．三元、四．九九元，均高於底價
    ，經第一次各減價為四．九五元、四．九五元、四．九九元、第二次各減價為四
    ．九五元、四．九元、四．九九元、第三次各減價為四．九五元、四．八五元、
    四．八元等情，至於乙線第二次投標紀錄，顯示蓬達公司、威力公司、二重公司
    分別標價為五元、四．九九元、四．五八元、均高於底價，因蓬達公司未到場，
    而由威力公司、二重公司經減價為四．一九元、四元，而由二重公司得標承作，
    依據上開比價紀錄，三家公司之投標價格相差約○．○四元、至○．一五元左右
    ，而蓬達公司參加乙線第二次投標為五元，與二重公司相差為○．四二元，而與
    威力公司相差○．○一元，並無明顯提高價錢之情形，且各家公司之標價係根據
    各家公司之營運成本而計算，各家公司出價之標金自有差異，殆無可能以三家公
    司比價後，有價錢較高情形，即認為有提高價錢之情事。因此，被告丁○○雖於
    法務部調查局供述有提高底價一節，並無其他佐證證明，此部份之自白，亦無從
    作為認定被告二人有罪之證據。
  (三)證人即合發公司之實際負責人辛○○（合發公司之代表人為壬○○即辛○○之妻
    ）雖於調查局訊問時、偵查時及本院審理時證述：在八十八年十月間被告己○○
    要參加某公家單位的運輸招標投標，但因有志公司車輛數量及噸位不足，不符合
    投標資格，希望藉合發公司之名稱參加投標，並交付公司執照、運輸執照、營利
    事業登記證、公司所屬車輛行駕照資料，並授權被告己○○刻印合發公司之大小
    章作為投標之用，押標金係由被告己○○自行支付，投標金額由被告己○○決定
    ，如果標得，部分承銷處由合發公司承作，如果標得金額過高，則放棄不作等語
    。（參見七五○號卷第九二頁背面、參見九十年度偵字第一九○五三號＜以下簡
    稱一九○五三號卷＞偵查卷第一一九頁、本院九十一年五月二十六日訊問筆錄）
    ，並有如起訴書附表一標號壹之一、壹之二、壹之三、壹之四等文件附卷可稽。
    足見被告己○○係取得合發公司之實際負責人辛○○之同意，以合發公司之名義
    參與甲線第一次投標之事實，堪以認定。準此，合發公司代表人辛○○同意被告
    己○○以合發公司名義參與投標，自應交付或已授權被告己○○代刻合發公司之
    大小章，以作為投標之用。
  (四)證人即威力公司之實際負責人丑○○於調查局訊問時、偵查及本院審理時均證述
    ：被告己○○當初僅以要向一般公司爭取生意，因此交付予被告威力公司之公司
    執照、營利事業登記證，行車執照影本等證件，並非同意被告己○○參加公賣局
    之投標，亦未交付威力公司之大小章、亦未授權被告己○○代刻威力公司之印章
    ，直到收到行政院公共工程委員會之函文始知悉被告己○○以威力公司之名義參
    加本次之投標，並要求被告停止申訴、異議之動作等語（參見第七五○號卷八五
    起至第八八頁、一九○五三號卷二一七頁、本院九十年四月二十六日、九十一年
    一月三日訊問筆錄）。惟證人丑○○於本院審理時亦證述「（有無參加公共工程
    投標？）有」、「（參加公共工程投標需具備何種文件？）公司登記執照、營利
    事業登記證、公會會員證、交通部汽車運輸業執照、公會出具之比價證明其內記
    載車輛數、噸位、營業稅、上個月之繳稅證明」、「（有無交付公司資料給己○○？）有，如起訴書附表一號貳之（誤為附表壹編號二）證物，己○○向我說要
    公司資料以我公司名義與其他公司簽約，哪家公司不清楚，為何以我的名義簽約
    我不清楚，我也不介意他與哪家公司簽約」等語，再參以證人即台北市貨運公會
    總幹事甲○○證述「（是否知道被告己○○向威力公司借牌之事？）我並不清楚
    ，我只知道己○○前妻託其他會員，向我打聽何公司就公賣局的投標有投標資格
    ，她問我威力公司是否有此資格，我說有，因為威力公司曾參與軍方的投標，．
    ．．己○○與丑○○均是公會理監事，己○○是常務理事，互相認識」等語（參
    見本院九十一年一月三日訊問筆錄）。據此二位證人證詞可知，證人丑○○確曾
    參加公共工程之投標，並深知參與公共工程投標需具備之文件，曾將參加投標所
    應具備之文件如附表一編號貳之文件，交付被告己○○，參以證人甲○○證述證
    人丑○○與被告己○○互相認識，己○○曾經由其他會員四處打聽具備投標資格
    之公司，足認證人丑○○自應明知被告己○○向其借牌，係參與公共工程之投標
    至明。至於證人丑○○證述：以為被告己○○係將其威力公司與之名義一般公司
    簽約云云，然一般公司簽約，殆無可能需具備如起訴書附表一標號貳所示文件，
    從而，丑○○此部份之證詞，顯與常情不符，不足作為認定被告己○○有罪之證
    據。從而，被告己○○辯稱威力公司同意借牌參與投標乙節，自堪採信。因此，
    威力公司代表人丑○○確曾同意被告己○○以威力公司名義參與投標，自應同意
    或已授權被告己○○代刻威力公司之大小章，以作為投標之用。
  (五)證人及二重公司之實際負責人丙○○證述：曾參與乙線第一次及第二次之投標，
    第一次投標因均高於底價，雖經三次減價，仍高於底價而廢標。第二次投標因標
    價均高於底價，由於蓬達公司並未到場，由威力公司與二重公司減價比價後以四
    元得標，然事後因二重公司之車輛與台北分局之車輛重複而遭取消得標資格，與
    被告二人沒有往來，亦沒有說好價錢等語（第一九○五三卷第二五頁、第二六頁
    、本院九十年六月二十八日、九十一年七月十七日訊問筆錄）。據此可知，威力
    公司、蓬達公司、二重公司等三家公司，於參與乙線第一次、第二次投標，並無
    價格上合意，或不為價格之競爭之事實，堪以認定。
  (六)證人即展興公司代表人子○○雖於法務部調查局雖證述：同意被告己○○以展興
    公司名義投標甲線招標，但被告己○○卻未經伊之同意，偽刻展興公司印鑑等語
    （參見第一九○五三號卷第十四頁），然於本院審理時證述：同意被告己○○以
    展興公司名義參加八十九年一月三十一日之投標（即甲線第三次投標），並稱委
    託書及投標單上之展興公司大小章均係展興公司所有，且為真正，並由被告己○○前往台北銀行劍潭分行銀行購買銀行支票，由銀行開立銀行支票面額即押標金
    三十七萬元，於本院九十年四月二十六日庭呈本院（本院九十年四月二十六日訊
    問筆錄），足認展興公司亦同意借牌予被告己○○參加甲線第三次投標等事實至
    明。
  (七)政府採購法第八十七條第四項所謂之意圖影響決標價格或獲取不當利益，而以合
    意使廠商不為投標或不為價格之競爭，應指在同一次投標，聯合所有參與投標之
    廠商，使投標廠商間有合意不為投標或不為價格之競爭，始足構成。然查，被告
    己○○分別向合發公司、威力公司、展興公司等三家借牌，參與公賣局板橋分局
    之投標，然被告己○○分別以合發公司名義參與甲線第一次投標，以威力公司名
    義參與乙線第一次及第二次投標、以展興公司名義參與甲線第三次投標，並無聯
    合三家公司同時參與同一次投標之情形，從而，難以認定被告己○○與何家公司
    有何合意不為價格之競爭或不為投標之情形。
  (八)再者，甲線第一次投標有合發公司、常億公司、萬有公司等三家公司，合發公司
    、常億公司均因未附足車輛行照數量，未審查通過，而由萬有公司以二．七八元
    得標，此次競標，即由萬有公司得標，並無合意不為價格競爭之情形。而甲線第
    二次投標僅有來旺公司一家公司參與投標而流標，甲線第三次投標，即因公共工
    程委員會於八十九年一月二十九日日指示公賣局板橋分局停標，至於乙線第一次
    投標及第二次投標情形，已如前述，乙線第一次投標，尚經蓬達公司、威力公司
    、二重公司，經三次減價後再比價，均因高於底價而廢標，二重公司並無與被告
    二人有任何價格上之協議，業據證人丙○○證述在卷。至於蓬達公司於乙線第一
    次投標時，亦與被告己○○所代表之威力公司有價格之競爭，已如前述，準此，
    威力公司、蓬達公司二家公司並無合意不為價格競爭之情事。
  (九)證人即公賣局板橋分局業務承辦人卯○○、總務庚○○、會計常悅三人於法務部
    調查局調查時均證稱：公賣局板橋分局在辦理甲、乙線招標過程中，已發現參與
    甲線投標之合發物流公司及乙線之威力公司之代表人均為被告己○○，而被告己○○係有志公司負責人，係承作三重、新莊配銷處八十七年、八十八年菸酒運輸
    之廠商，而乙線辦理第二次招標時，蓬達公司並未派代表參加，而係由被告己○○代為投標及會後代領押標金，自二重公司得標乙線之次日起，合發物流公司、
    威力公司及蓬達公司即不斷向公賣局板橋分局提出陳情，但三家廠商所陳情之內
    容及筆跡雷同，通訊地址均為台北郵政七七─四四號信箱，經陳報行政院公共工
    程委員會，適行政院公共工程委員會指示本次運輸招標廠商資格限制不符政府採
    購法之規定，而停止招標等語（第七五○號卷第六五頁起至第七○頁、第一九○
    五三號卷第二七起至第三八頁）。然查，得標之二重公司參與公賣局板橋分局之
    投標與台北分局之車輛重複遭到檢舉，被告二人基於招標公平性之考量而檢舉及
    異議，並無任何證據證明二人有何合意圍標之情事。
  (十)公訴人以行政院公共工程委員會以八十九年二月十九日（八九）工程企字第八九
    ００三二七三號函示，該三家公司涉有觸犯政府採購法第八十七條之罪或足以影
    響採購公正之違法或不當行為云云，然查，行政院公共工程委員會上開函示，亦
    僅在於發交公賣局板橋分局調查合發公司、威力公司、蓬達公司是否有涉嫌圍標
    之事實，自不得以此函示逕認為被告有涉嫌圍標之事實。再者，被告己○○借牌
    參與投標係違反政府採購法第一百零一條起至第一百零三條等相關規定，依據上
    開規定，應送公共工程委員會刊登公報並予以懲處停權三年，業據證人常悅證述
    在卷，因此，被告己○○雖借牌投標，亦不足以證明被告二人有何圍標之情事。
  (十一)扣案如附表一編號壹之一、壹之二、壹之三、壹之四、貳、、肆、伍、伍之二
    、陸之一、分別係合發公司參與甲線第一次投標資料、甲線押標金之銀行支票、
    威力公司參與乙線投標資料、及乙線押標金之銀行支票、蓬達公司之公司執照、
    蓋妥蓬達公司之大小張之空白十行紙、展興公司之押標金信封、公賣局板橋分局
    乙線招標資料，僅能證明被告己○○有以合發公司參與甲線投標、以威力公司參
    與乙線投標，以展興公司欲參與甲線投標之事實，並無從證明被告二人有何圍標
    之情事。至於附表一編號柒之一、柒之二、柒之三、柒之四、柒之五、僅能證明
    被告己○○持有合發公司、威力公司、來旺公司之大小章、及蓬達公司之公司章
    ，並無法證明被告有何圍標事實。至於附表一編號陸之二係台北銀行支票簿頭一
    本、附表一編號陸之三之支票登入本壹本，附表一編號柒之五係宏亞汽車貨運有
    限公司、隆達汽車貨運有限公司、太左貨運股份有限公司、宏輝交通股份有限公
    司、展興汽車貨運有限公司、久裕汽車貨運有限公司之公司章各一枚、鄭彩雲、
    洪鴻麟、黃德隆、高福明之印章各一枚、台灣省菸酒公賣局板橋分局之印章一枚
    等證物，均與本件犯罪事實毫無關聯性。至於附表二所示編號一，係被告丁○○
    使用之陽信商業銀行之支票簿票頭一本、顯與本件毫無關聯性，至於附表二編號
    二、三之存證信函、申請書函，則為被告丁○○自承為其公司小姐所書寫向主管
    機關異議之書函，亦無從證明被告二人有何圍標之事實。準此，扣案如附表一、
    二之證據，均難以證明被告二人有何圍標之事實。
（二）偽造來旺公司大小章，冒用來旺公司參予乙線第二次投標部分：
  (一) 證人戊○○、寅○○雖於調查局訊問時均證述；調查局於八十九年九月一日在
     有志公司查扣偽造之來旺公司大小章，與當初遭冒名參與投標之來旺公司之投
     標上之來旺公司大小章及地址之長條章均相符等語（參見一九○五三號卷第十
     七頁、第二一頁），然證人戊○○於調查局訊問時亦證述遭冒名之標單不知置
     於何處等語。
  (二) 證人寅○○於本院審理時證述：「我標得三峽招標，可能是重複投標，所以對
     方以這個方法逼退我們，標單上的章與編號柒之四一樣」「我在調查局訊問時
     標單就已經丟掉了，我當時領回標單時，並沒有看標單上來旺公司之印鑑章是
     何形狀，我是整個信封領回來交給戊○○，所以不清楚，．．．我沒有看過偵
     查卷第一九○五三號第二三頁來旺公司之四方印鑑章二個，是否偽刻我不清楚
     ，要問戊○○」等語（本院九十年四月二十六日、九十一年一月二十四日訊問
     筆錄）。
  (三) 再參以證人戊○○於本院審理時證述：「有參加乙線開標，以來旺公司名義參
     與投標，我們是委託寅○○負責投標業務，寅○○與來旺公司關係是靠行，車
     子掛在來旺公司，但實際上是由寅○○負責，車子是她的，司機是他僱請的，
     盈虧由她自己承擔」「調查局在八十九年九月八日訊問時我自公賣局取回的標
     單早在八十九年二月份公司裝潢時已遺失，所以沒有核對與調查局給我看的來
     旺公司印章是否相符，標單取回後，我沒仔細看標單上的印章，但確定標單上
     的印章不是我們公司的」（本院九十年四月二十六日、九十一年二月二十日訊
     問筆錄）等語。
  (四) 證人即法務部調查局調查員乙○○於本院審理時證述：「偵查卷第一九○五三
     號第二二頁的委託書是公賣局提供的，二三頁上面的章是扣案的章，下面的章
     是來旺公司的章，二三頁的紙張是我們查扣後任意蓋在紙上作為辨識之用，並
     非標單上的章，因為沒有查獲標單，我們只是要求證人憑印象去認定扣案的章
     ，與標單的章是否相符，並未以標單核對扣案的章是否相符，證人說標單已經
     遺失」等語（本院九十一年三月十二日訊問筆錄）。
  (五) 據此可知，在調查局偵查時，於乙線第二次招標時，遭偽造之來旺公司投標單
     ，及其上之大小章印文，早已遺失，無從鑑定是否即為被告遭扣案之來旺公司
     大小印章及長條章（即起訴書附表二標號柒之四之印章）。遍查卷內並無來旺
     公司參加乙線第二次投標之相關資料，無從鑑定遭偽造之來旺公司標單與扣案
     之來旺公司大小印章是否相符，至於證人寅○○於本院九十年四月二十六日審
     理時所為之證詞、及證人戊○○、寅○○於警訊時所為之證詞，均屬於其個人
     推測之詞，並據證人乙○○證述在卷，因此並無積極證據證明乙線第二次招標
     有關來旺公司之投標資料即為被告己○○所偽造。
（三）綜上所述，被告丁○○之供述、證人辛○○、丑○○、丙○○、卯○○、庚○○、常悅、戊○○、寅○○、子○○等人之證詞，及如附表一、二所示之證物
      ，均不得直接作為認定被告二人有罪之證據，已如前述，揆諸前開判例，苟積
      極證據不足為不利於被告事實之認定時，即應為有利於被告之認定，更不必有
      何有利之證據。此外，本院復查無其他積極證據足認被告己○○、丁○○有何
      違反政府採購法之犯行，被告己○○就冒用來旺公司大小章投標部分有何偽造
      文書之犯行，自屬不能證明被告犯罪，而被告己○○、丁○○分別為有志公司
      、蓬達公司之代表人，依據首開法條說明，爰為被告丁○○、蓬達公司部分、
      有志公司均為無罪之諭知。然就被告己○○部分，本應為諭知無罪，惟公訴意
      旨認此部份與被告己○○與前開論罪科刑部份有牽連犯之裁判上一罪關係，爰
      不另為無罪之諭知，附此敘明。
據上論斷，應依刑事訴訟法第二百九十九條第一項前段，第三百零一條第一項、刑法
第二條第一項前段、第五十六條、第二百十六條、第二百十條、修正後刑法第四十一
條第一項前段、第三十八條第一項第二款，罰金罰鍰提高標準條例第二條，判決如主
文。
本案經檢察官范振中到庭執行職務。
中      華      民      國      九十一      年     八     月   二十八   日
                                      臺灣板橋地方法院刑事第六庭
                                          法  官  徐  玉  玲
右正本證明與原本無異。
如不服本判決應於送達後十日內向本院提出上訴狀。
                                            書記官  陳  映  孜
中      華      民      國      九十一      年     九     月     九     日
附錄本案論罪科刑法條全文：
政府採購法第八十七條
意圖使廠商不為投標、違反其本意投標，或使得標廠商放棄得標、得標後轉包或分包
，而施強暴、脅迫、藥劑或催眠術者，處一年以上七年以下有期徒刑，得併科新臺幣
三百萬元以下罰金。
犯前項之罪，因而致人於死者，處無期徒刑或七年以上有期徒刑；致重傷者，處三年
以上十年以下有期徒刑，各得併科新臺幣三百萬元以下罰金。以詐術或其他非法之方
法，使廠商無法投標或開標發生不正確結果者，處五年以下有期徒刑，得併科新臺幣
一百萬元以下罰金。
意圖影響決標價格或獲取不當利益，而以契約、協議或其他方式之合意，使廠商不為
投標或不為價格之競爭者，處六月以上五年以下有期徒刑，得併科新臺幣一百萬元以
下罰金。
第一項、第三項及第四項之未遂犯罰之。
中華民國刑法第二百一十六條
(行使偽造變造或登載不實之文書罪)
行使第二百十條至第二百十五條之文書者，依偽造、變造文書或登載不實
事項或使登載不實事項之規定處斷。
附表一 ：有關己○○之部分
        ┌────┬───────────────────────┐
        │ 編號   │     內                       容              │
        ├────┼───────────────────────┤
        │ 壹之一 │  合發物流公司運輸投標（乙線）資料            │
        ├────┼───────────────────────┤
        │        │  合發物流公司汽車新領牌照登記書及其他文件    │
        │        │1.台北市政府營利事業登記證                    │
        │        │2.台北市汽車貨運商業同業公會會員證書          │
        │        │3.汽車運輸業營業執照                          │
        │        │4.統一發票購買證二紙                          │
        │        │5.台北市營業人銷售額與稅額申報書七紙、台北市稅│
        │        │  捐稽徵處營業稅繳款書二紙                    │
        │        │6.車號Ａ六-七四七、Ａ六-九五一、Ａ六-五八０、 │
        │ 壹之二 │      Ａ七-七０一、ＡＴ-九五九、Ｊ二-八二一、 │
        │        │      Ａ六-七五二、Ａ六-五八三、Ａ七-五三０、 │
        │        │      Ａ六-五八五、Ａ七-０四九、ＡＳ-二三九、 │
        │        │      ＡＴ-五三三、ＡＳ-九八八、ＡＵ-五八五、 │
        │        │      ＭＷ-一四七、ＦＨ-六三０、ＭＷ-八八０、 │
        │        │      ＦＸ-七四二、ＭＷ-八０七、ＡＰ-０五七、 │
        │        │      ＧＸ-Ｈ二三、ＪＥ-三一二、ＡＰ-０五六、 │
        │        │  之行照、汽車新領牌照登記證書及汽機車過戶登記│
        │        │  書各一份                                    │
        │        │    （以上均為影本）                          │
        ├────┼───────────────────────┤
        │        │  合發物流有限公司運輸投標（甲線資料）        │
        │        │1.委託書正本二件                              │
        │        │2.台灣省菸酒公賣局板橋分局所屬配屬機構菸酒貨品│
        │        │  配送運輸投標單（甲線）、工程投標廠商印模單、│
        │        │  切結書、退還押標金申請單正本各一件          │
        │        │3.台北市政府營利事業登記證影本一件            │
        │        │4.台北市汽車貨運商業同業公會會員證書          │
        │ 壹之三 │5.汽車運輸營業執照、統一發票購買證影本各一件  │
        │        │6.台北稅捐稽徵處營業稅繳款書影本一件          │
        │        │7.台北市營業人銷售額與稅額申報書影本五件      │
        │        │8.車號Ａ六-七四七、Ａ六-九五一、Ａ六-五八０、 │
        │        │      Ａ七-七０一、ＡＴ-九五九、Ｊ二-八二一、 │
        │        │      Ａ六-七五二、Ａ六-五八三、Ａ七-五三０、 │
        │        │      Ａ六-五八五、Ａ七-０四九、Ａ六-七一六、 │
        │        │      ＭＷ-一四七、ＦＨ-六三０、ＭＷ-八八０、 │
        │        │      ＦＸ-七四二、ＭＷ-八０七、ＡＰ-０五七、 │
        │        │      ＧＸ-Ｈ二三、ＪＥ-三一二、ＡＰ-０五六、 │
        │        │  之行照、汽車新領牌照登記證書及汽機車過戶登記│
        │        │  書影本各一份                                │
        ├────┼───────────────────────┤
        │        │  合發物流有限公司運輸投標（甲線）資料        │
        │        │1.支付台灣省菸酒公賣局板橋分局採購押標金支票影│
        │        │  本一紙（面額三十七萬元、支票號碼ＦＫ八０一二│
        │ 壹之四 │  一八六、發票日八十八年十 一月二十九日）     │
        │        │2.台灣省菸酒公賣局板橋分局所屬配銷機構菸酒貨品│
        │        │  配送運輸投標單（甲線）正本一件              │
        │        │3.空白切結書、委託書各一件                    │
        ├────┼───────────────────────┤
        │        │  威力汽車貨運公司文件及乙線投標單            │
        │        │1.台灣省菸酒公賣局板橋分局所屬配銷機構菸酒貨品│
        │        │  配送運輸投標單（乙線）正本一件              │
        │        │2.台北市政府營利事業登記證、經濟部公司執照、台│
        │        │  北市汽車貨運商業同業公會會員證書、汽車運輸業│
        │        │  執照影本各一件                              │
        │        │3.統一發票購買證影本一件                      │
        │        │4.台北市營業人銷售額與稅額申報書影本七件      │
        │ 貳     │5.台北市營業稅繳款書影本六件                  │
        │        │6.車號Ａ０-三七０、Ａ０-八五０、ＡＰ-０四八、 │
        │        │      ＡＰ-四二０、ＡＩ-五０五、ＡＫ-四０八、 │
        │        │      Ａ六-四六五、Ａ六-七三九、Ａ六-四四０、 │
        │        │      Ａ六-０一九、Ａ六-一八０、Ａ七-四七七、 │
        │        │      Ａ七-七二七、Ａ七-四七一、Ａ七-二０八、 │
        │        │      Ａ七-六三三、Ｊ五-八五一、ＡＵ-六八一、 │
        │        │      ＡＵ-七八六、ＡＵ-一０一、ＡＵ-八七六、 │
        │        │  之行照、汽車新領牌照登記證書及汽機車過戶登記│
        │        │  書影本各一份                                │
        ├────┼───────────────────────┤
        │        │   蓬達貨運有限公司資料                       │
        │      │ 1.經濟部公司執照影本四件                     │
        │        │ 2.蓋妥公司大、小章之空白十行紙四紙           │
        ├────┼───────────────────────┤
        │ 肆     │ 展興汽車貨運有限公司押標金封壹個             │
        ├────┼───────────────────────┤
        │ 伍之一 │ 台灣省菸酒公賣局板橋分局運輸招標乙線資料乙份 │
        ├────┼───────────────────────┤
        │ 伍之二 │ 台灣省菸酒公賣局台南分局玉井分配站運輸招標資 │
        │        │ 料乙份                                       │
        ├────┼───────────────────────┤
        │        │ 支付台灣省菸酒公賣局板橋分局採購押標金之台北 │
        │ 陸之一 │ 銀行本票影本一紙（面額五十萬元、支票號碼ＦＫ │
        │        │ 0000000、發票日為八十八年十 一月二十九│
        │        │ 日）                                         │
        ├────┼───────────────────────┤
        │ 陸之二 │ 台北銀行支票簿票頭一本                       │
        ├────┼───────────────────────┤
        │ 陸之三 │ 支票登入本一本                               │
        ├────┼───────────────────────┤
        │ 柒之一 │ 合發物流公司章及負責人壬○○之章各一枚       │
        ├────┼───────────────────────┤
        │ 柒之二 │ 威力公司章及負責人丑○○之章各一枚           │
        ├────┼───────────────────────┤
        │ 柒之三 │ 蓬達貨運公司章一枚                           │
        ├────┼───────────────────────┤
        │        │ 1.來旺貨運公司章及負責人黃蔚嵐之章各一枚     │
        │ 柒之四 │ 2.黃蔚嵐、來旺貨運交通有限公司、台北市○○街 │
        │        │   一六四巷六十弄二四號一樓、電話：00000000之 │
        │        │   小長戳各一枚                               │
        ├────┼───────────────────────┤
        │        │1.宏亞汽車貨運有限公司、隆達汽車貨運有限公司、│
        │        │  太左貨運股份有限公司、宏輝交通股份有限公司、│
        │ 柒之五 │  展興汽車貨運有限公司、久裕汽車貨運有限公司  │
        │        │  之公司章各一枚                              │
        │        │2.鄭彩雲、洪鴻麟、黃德隆、高福明之印章各一枚  │
        │        │3.「台灣省菸酒公賣局板橋分局 」之印章一枚     │
        ├────┼───────────────────────┤
        │ 捌     │  燃料費催繳通知書八件                        │
        ├────┼───────────────────────┤
        │        │  申請函、異議書及其他相關文件                │
        │        │1.支付台灣省菸酒公賣局板橋分局採購押標金之台  │
        │        │  北銀行本票影本一紙（面額五十萬元、支票號碼：│
        │        │  ＦＫ0000000、發票日民國八十八年十一月│
        │        │  二十九日）                                  │
        │        │2.台灣省菸酒公賣局板橋分局所屬配銷機構八十九、│
        │ 玖     │  九十年菸酒貨品配送運輸招標公告影本一件      │
        │        │3.致台灣省菸酒公賣局板橋分局政風室函一件      │
        │        │4.合發物流公司致台灣省菸酒公賣局台北分局政風室│
        │        │  函、申請函影本各一件                        │
        │        │5.台灣省菸酒公賣局台北分局政風室函影本一件    │
        │        │6.威力汽車貨運股份有限公司致台灣省菸酒公賣局申│
        │        │  請書函一件                                  │
        │        │7.其他相關文件                                │
        └────┴───────────────────────┘
附表二：有關丁○○之部分
      ┌────┬───────────────────────┐
      │編號    │     內                        容             │
      ├────┼───────────────────────┤
      │  一    │ 陽信商銀支票簿票頭乙本（丁○○所有）         │
      ├────┼───────────────────────┤
      │  二    │ 存證信函乙件及相關文件一紙                   │
      ├────┼───────────────────────┤
      │  三    │ 申請書函一紙                                 │
      └────┴───────────────────────┘
附表三：
一、八十八年十二月二十一日以合發公司具名向臺灣省菸酒公賣局板橋分局具狀之申
    請函（檢舉二重公司是否有車輛重複之情事，其上有合發公司及代表人壬○○署
    名及公司大小章，參見第七五○號卷第十六頁、第一九○五三號卷第一○○頁）
二、八十八年十二月二十三日以合發公司具名向臺灣省菸酒公賣局板橋分局具狀之申
    請函（函請釋疑，其上有合發公司及代表人壬○○署名及公司大小章，參見第一
    九○五三號卷第一○一頁）
三、八十九年一月十日以合發公司具名向臺灣省菸酒公賣局具狀之申請書（於八十九
    年一月十二日收文，請求依據政府採購法之規定辦理，其上有合發公司及代表人
    壬○○署名及公司大小章，參見第七五○號卷第二十頁、第一九○五三卷第一○
    二頁）
四、八十九年一月十七日以合發公司具名向臺灣省菸酒公賣局及板橋分局具狀之陳情
    書（陳情板橋分局所定底價偏低，其上有合發公司及代表人壬○○署名及公司大
    小章，參見第七五○號卷第三八頁、第一九○五三號卷第一○三頁）。
五、八十九年一月二十八日以合發公司具名向臺灣省菸酒公賣局具狀之陳情書（函請
    釋疑，其上有合發公司及代表人壬○○署名及公司大小章，參見第一九○五三號
    卷第一○四頁）。
六、八十九年三月二日以合發公司具名向臺灣省菸酒公賣局具狀之函（函請釋疑，其
    上有合發公司及代表人壬○○署名及公司大小章，參見第一九○五三號卷第一○
    五頁起至第一○九頁）。
七、八十九年一月五日、八十九年一月六日以威力公司具名向臺灣省菸酒公賣局具狀
    之申請書及陳情函（分別由板橋分局於八十九年一月六日、八十九年一月七日收
    文，係請求依據政府採購法規定辦理，其上有威力公司及代表人丑○○署名及公
    司大小章，參見第七五○號卷第十九頁、第二一頁、第二三頁）。
八、八十九年一月六日以威力公司具名向臺灣省菸酒公賣局板橋分局具狀之異議書（
    請求依據政府採購法規定辦理，其上有威力公司及代表人丑○○署名及公司大小
    章，參見第七五○號卷第二五頁起第四一頁起至第四三頁）。
九、八十九年一月十八日以威力公司具名向臺灣省菸酒公賣局板橋分局具狀之申請書
    （請求依據政府採購法規定辦理，其上有威力公司及代表人丑○○署名及公司大
    小章，參見第七五○號卷第十七頁、第三七頁）。
十、八十九年一月二十四日以威力公司具名向臺灣省菸酒公賣局及行政院公共工程委
    員會具狀之申請書（請求依據政府採購法規定辦理，其上有威力公司及代表人丑
    ○○署名及公司大小章，參見第七五○號卷第十八頁、第四十頁）。
十一、八十九年二月二日以威力公司具名向行政院公共工程委員會具狀之申請書（於
      八十九年二月八日收文，請求釋疑，其上有威力公司及代表人丑○○署名及公
      司大小章，參見第七五○號卷第三四頁）。
十二、八十九年二月二日以威力公司具名向行政院公共工程委員會具狀之申請書（於
      八十九年二月十一日收文，請求釋疑，其上有威力公司及代表人丑○○署名及
      公司大小章，參見第七五○號卷第三四頁）。
十三、八十九年二月三日以威力公司具名向臺灣省菸酒公賣局具狀之申請書（於八十
      九年二月九日收文，請求釋疑，其上有威力公司及代表人丑○○署名及公司大
      小章，參見第七五○號卷第三三頁）。
十四、八十九年二月九日以威力公司具名向臺灣省菸酒公賣局板橋分局具狀之異議書
      （由板橋分局於八十九年二月十一日收文，請求依據政府採購法規定辦理，其
      上有威力公司及代表人丑○○署名及公司大小章，參見第七五○號卷第二五頁
      起至第二九頁）。
十五、八十九年二月二十一日以威力公司具名向行政院公共工程委員會採購申訴審議
      委員會具狀之申訴書（於八十九年二月二十九日收文，其上有威力公司及代表
      人丑○○署名及公司大小章，參見第一九○五三號卷第九一頁起至第九五頁）
      。
十六、八十九年五月五日以威力公司具名向行政院公共工程委員會採購申訴審議委員
      會具狀之再訴願書（於八十九年五月六日收文，其上有威力公司及代表人丑○○署名及公司大小章，參見第一九○五三號卷第九六頁起至第九九頁）。
